【裁判字號】    95,訴,2118
【裁判日期】    950911
【裁判案由】    毒品危害防制條例
【裁判全文】
臺灣板橋地方法院刑事判決              95年度訴字第2118號
公  訴  人  臺灣板橋地方法院檢察署檢察官
被      告  甲○○
選任辯護人  鄭重文律師
上列被告因違反毒品危害防制條例案件，經檢察官提起公訴（95
年度毒偵字第2688號）及移送併辦（95年度毒偵字第4961號），
本院依簡式審判程序，判決如下：
    主  文
甲○○連續施用第一級毒品，累犯，處有期徒刑壹年，扣案之第
一級毒品海洛因捌包（其中柒包合計淨重肆拾點參壹公克、其中
壹包淨重零點零陸公克），均沒收銷燬，分裝吸管參支、電子磅
秤貳臺、海洛因包裝袋共捌只，均沒收；又連續施用第二級毒品
，累犯，處有期徒刑陸月，扣案之第二級毒品甲基安非他命貳包
（合計毛重貳拾壹點肆陸肆公克），均沒收銷燬，分裝吸管參支
、電子磅秤貳臺、甲基安非他命吸食器壹組、甲基安非他命包裝
袋貳只，均沒收；應執行有期徒刑壹年肆月，扣案之第一級毒品
海洛因捌包（其中柒包合計淨重肆拾點參壹公克、其中壹包淨重
零點零陸公克）、第二級毒品甲基安非他命貳包（合計毛重貳拾
壹點肆陸肆公克），均沒收銷燬，分裝吸管參支、電子磅秤貳臺
、海洛因包裝袋共捌只、甲基安非他命吸食器壹組、甲基安非他
命包裝袋貳只，均沒收。
    事  實
一、甲○○曾因施用第一級毒品案件，經本院裁定送觀察、勒戒
    後，認無繼續施用毒品傾向，於民國九十三年三月一日釋放
    ，同年三月十三日執行完畢，另於九十三年間又因施用第一
    、二級毒品案件，再經本院於九十四年三月十八日，以九十
    三年度訴字第一四七六號判決，各判處有期徒刑六月、三月
    ，並定應執行有期徒刑七月確定，甫於九十四年五月三十一
    日易科罰金執行完畢。詎其仍不知悛悔，於前揭觀察、勒戒
    執行完畢釋放後五年內，另分別基於施用第一級毒品海洛因
    、第二級毒品甲基安非他命（下稱安非他命）之概括犯意，
    自九十四年七月間某日起至九十五年六月三十日某時止，在
    其臺北縣土城市○○路○段三百二十一巷五十六號住處，分
    別以海洛因摻入香煙並點燃香煙吸食以及將安非他命置於玻
    璃球吸食器內用火燒烤成煙之方式，各連續施用海洛因、安
    非他命多次。嗣為警於九十五年三月三十日下午六時三十分
    許，在上址住處查獲，並扣得其所有，供己吸食之第一級毒
    品海洛因八包（其中七包，合計淨重四十點三一公克、空包
    裝共重四點三八公克；其中一包，淨重零點零六公克、空包
    裝重零點二六公克）、第二級毒品安非他命二包（合計毛重
    二十一點四八公克，因鑑驗使用零點零一六公克）、安非他
    命吸食器乙組（內含甲基安非他命量微無法析離秤重）、分
    裝吸管三支、電子磅秤二臺等物，經驗尿後查悉上情。
二、案經臺北縣政府警察局土城分局報告臺灣板橋地方法院檢察
    署檢察官偵查起訴。本院於準備程序進行中，甲○○就被訴
    事實為有罪之陳述，經告知簡式審判程序之旨，並聽取各當
    事人之意見後，本院合議庭裁定由受命法官獨任進行簡式審
    判程序。
    理  由
一、上揭犯罪事實，業經被告甲○○於本院準備程序及審理中坦
    承不諱，且其於九十五年三月三十日經警查獲時所採集之尿
    液經送檢驗後，確呈鴉片、安非他命類陽性反應，此有臺灣
    檢驗科技股份有限公司濫用藥物尿液檢驗報告書一紙在卷可
    稽。又扣得之海洛因八包，經鑑驗後認為含第一級毒品海洛
    因成分（其中七包，合計淨重四十點三一公克、空包裝共重
    四點三八公克；其中一包，淨重零點零六公克、空包裝重零
    點二六公克；包裝袋為盛裝毒品之物，難以完全析離）、第
    二級毒品安非他命二包（合計毛重二十一點四八公克，因鑑
    驗使用零點零一六公克），各有法務部調查局鑑定通知書、
    臺灣檢驗科技股份有限公司濫用藥物檢驗報告各一紙可按。
    另有扣案之上揭已使用之安非他命吸食器乙組（內含甲基安
    非他命量微無法析離秤重）、其所有，供其分裝毒品施用之
    分裝吸管三支、電子磅秤二臺、臺北縣政府警察局土城分局
    偵辦毒品案尿液編號及姓名對照表、扣押物品目錄表、查獲
    被告及扣案物品照片附卷可佐，足認被告前揭施用第一級、
    第二級毒品之自白與事實相符，堪予採信。另被告前曾因施
    用毒品案件，經本院以九十三年度毒聲字第九十二號裁定送
    勒戒所觀察、勒戒後，認無繼續施用毒品之傾向，於九十三
    年三月一日釋放，同年三月十三日執行完畢，另於九十三年
    間又因施用第一、二級毒品案件，再經本院於九十四年三月
    十八日，以九十三年度訴字第一四七六號判決，各判處有期
    徒刑六月、三月，並定應執行有期徒刑七月確定，有臺灣高
    等法院被告前案紀錄表一份附卷可稽，是其經觀察、勒戒執
    行完畢釋放後，五年內再犯施用毒品罪之事證明確，其犯行
    已堪認定，自應依法論科。
二、被告行為後，刑法業於九十四年二月二日經總統以華總一義
    字第○九四○○○一四九○一號令修正公布，並於九十五年
    七月一日施行（下稱新刑法，修正前刑法下稱舊刑法），刑
    法施行法第一條之一亦於九十五年六月十四日經總統以華總
    一義字第○九五○○○八五一八一號令公布施行，參酌最高
    法院九十五年五月二十三日刑事庭第八次會議決議，新刑法
    第二條第一項之規定，係規範行為後法律變更所生新舊法律
    比較適用之準據法，於新刑法施行後，應適用新刑法第二條
    第一項之規定，為「從舊從輕」之比較。另於比較時應就罪
    刑有關之共犯、未遂犯、想像競合犯、牽連犯、連續犯、結
    合犯，以及累犯加重、自首減輕暨其他法定加減原因（如身
    分加減）與加減比例等一切情形，本於統一性及整體性原則
    ，綜其全部罪刑之結果而為比較。被告行為後，刑法第五十
    六條連續犯之規定業經修正刪除，是於新法修正施行後，被
    告之數犯罪行為，即須分論併罰。此刪除雖非犯罪構成要件
    之變更，但顯已影響行為人刑罰之法律效果，自屬法律有變
    更，依新法第二條第一項規定，比較新、舊法結果，新刑法
    並非較有利於行為人；刑法第五十一條定執行刑部分，舊刑
    法第五十一條規定：「數罪併罰，分別宣告其罪之刑，依左
    列各款定其應執行者：」其中第五款規定：「宣告多數有期
    徒刑者，於各刑中之最長期以上，各刑合併之刑期以下，定
    其刑期。但不得逾二十年。」新刑法第五十一條第五款規定
    ：「宣告多數有期徒刑者，於各刑中之最長期以上，各刑合
    併之刑期以下，定其刑期。但不得逾三十年。」比較結果，
    新刑法並非較有利於行為人；新刑法第四十七條第一項規定
    「受徒刑之執行完畢，或一部之執行而赦免後，五年以內故
    意再犯有期徒刑以上之罪者，為累犯，加重本刑至二分之一
    」，與舊刑法第四十七條規定「受有期徒刑之執行完畢，或
    受無期徒刑或有期徒刑一部之執行而赦免後，五年以內再犯
    有期徒刑以上之罪者，為累犯，加重本刑至二分之一」不同
    ，而依被告之前科紀錄，無論依修正前後刑法第四十七條之
    規定均構成累犯，經綜其全部罪刑之結果而為比較，新刑法
    並非有利於被告，應一體適用舊刑法之規定，合先敘明。
三、核被告所為，係犯毒品危害防制條例第十條第一項、第二項
    之施用第一級毒品海洛因罪及第二級毒品安非他命罪。其先
    後多次施用第一級、第二級毒品犯行，時接式同，顯然係分
    別基於概括犯意所為，應依舊刑法連續犯之規定，分別論以
    一罪，並加重其刑。其於施用前後持有第一級毒品海洛因及
    持有第二級毒品安非他命之低度行為，應分別為施用之高度
    行為所吸收，均不另論罪。又被告所犯前開連續施用第一級
    毒品及連續施用第二級毒品二罪間，犯意各別，行為互殊，
    應予分論併罰。公訴人起訴事實雖未敘及被告前揭於九十五
    年三月三十日以後至六月三十日之上開施用海洛因、安非他
    命犯行，惟該等事實與公訴人起訴之犯罪事實具連續犯之裁
    判上一罪關係，應為起訴效力所及，本院自應併予審論，附
    此敘明。被告曾於九十三年間因施用第一、二級毒品案件，
    經本院於九十四年三月十八日，以九十三年度訴字第一四七
    六號判決，各判處有期徒刑六月、三月，並定應執行有期徒
    刑七月確定，於九十四年五月三十一日易科罰金執行完畢，
    此有臺灣高等法院被告前案紀錄表一件在卷可憑，其於有期
    徒刑執行完畢後，五年內再犯本件有期徒刑以上之罪，應依
    舊刑法第四十七條規定論以累犯，並均遞予加重其刑。爰分
    別審酌被告前有多次毒品前科，曾因施用毒品案件經送觀察
    、勒戒，並經判處徒刑，竟仍不能戒除毒癮，經警查獲時並
    扣得大量毒品，顯示毒癮甚深，後經交保釋放，嗣後猶一再
    施用毒品，再於九十五年七月十五日十三時十分在臺北縣土
    城市○○路○段一九四號雪梨汽車旅館二○八室經警查獲（
    詳後述），顯見其缺乏戒毒自救之決心，且前揭刑之宣告及
    執行，尚未能收矯治之效，自應施以相當之刑罰，以期收教
    化之功能，兼衡其犯後於本院審理時自知施用毒品之事證明
    確，未多為無謂辯解而坦承犯行，且其施用毒品犯行所生危
    害，主要以自戕身心健康為主，對於他人生命、身體、財產
    等法益，尚未查得重大直接危害等一切情狀，分別量處如主
    文所示之刑，並定其應執行刑，以示懲儆。
四、刑法第三十八條關於沒收之規定，亦同於被告行為後之九十
    五年七月一日修正施行，惟因沒收係屬從刑，應隨同主刑適
    用同一準據法，而本件前開比較新舊法結果，既適用修正前
    之刑法，有關沒收之規定，亦應適用修正前刑法第三十八條
    規定自明。故扣案之第一級毒品海洛因八包，經鑑驗後認為
    含第一級毒品海洛因成分（其中七包合計淨重四十點三一公
    克、其中一包淨重零點零六公克）、第二級毒品安非他命二
    包（合計毛重二十一點四八公克，因鑑驗使用零點零一六公
    克，尚餘二十一點四六四公克），均為查獲之毒品，又被告
    自承上開毒品為其所有並供己施用之物，應依毒品危害防制
    條例第十八條第一項規定諭知沒收銷燬。至鑑驗所耗損之毒
    品，既已滅失，爰不另為沒收銷燬之諭知。另分裝吸管三支
    、電子磅秤二臺，均為被告所有，供分裝施用海洛因、安非
    他命所用之物，業經被告供承在卷，又海洛因包裝袋共八只
    、安非他命吸食器一組、安非他命包裝袋二只，則為被告所
    有，分別供施用海洛因、安非他命所用之物，亦經被告供承
    在卷，且屬日常用品替代之物，無論就其性質上或使用上，
    均非專供施用毒品之器具，爰依修正前刑法第三十八條第一
    項第二款規定宣告沒收。
五、臺灣板橋地方法院檢察署九十五年度毒偵字第四九六一號併
    辦意旨書略以：被告自九十五年六月間起至九十五年七月十
    五日之期間內，臺北縣土城市○○路○段三百二十一巷二十
    八號八樓住處內，分別連續施用第一級毒品海洛因、第二級
    毒品安非他命多次，嗣於九十五年七月十五日十三時十分許
    ，在臺北縣土城市○○路○段一百九十四號「雪梨汽車旅館
    」二零八室為警查獲，並扣得海洛因十一包（總毛重六點零
    九公克）、安非他命一包（毛重零點六八公克）、葡萄糖一
    包（毛重二點五二公克）、安非他命吸食器一組、分裝鏟二
    支，因認被告上開行為涉犯毒品危害防制條例第十條第一項
    、第二項之施用第一級海洛因、第二級毒品安非他命罪嫌，
    並認被告上開施用安非他命之犯行，與本院判決有罪之施用
    毒品犯行有接續犯之一罪關係而移送本院併案審理。惟被告
    行為後，刑法業經修正公布施行（如前所述），並刪除連續
    犯之規定，關於刑法第五十六條連續犯之規定廢除後，對於
    施用毒品等之習慣性犯罪行為，一部發生在新修正刑法生效
    前，一部發生在新修正刑法生效後，應如何論罪科刑一節，
    應視其情形而定。如新刑法生效前、後之數施用毒品舉動，
    符合連續犯之情形，於舊法時期發生並完成之行為，應依裁
    判時之新法第二條第一項比較結果，適用有利於行為人之法
    律（多數可能是舊法第五十六條連續犯之規定）；於修正後
    發生並完成之犯罪，則依新法處理。前後兩者，再就刑法第
    五十一條之適用，依新法第二條第一項比較結果適用舊法有
    關數罪併罰之規定處理（臺灣高等法院暨所屬法院因應新修
    正刑法施行座談會第十七號法律問題研討結果採此見解）。
    經查，被告於本院審理時陳稱：連續施用毒品時間係自九十
    四年七月間某日起至九十五年六月三十日止，六月三十日後
    因看電視得知新刑法施行，因此戒毒，後來因為太久忍不住
    ，在七月十五日才又備妥上開海洛因十一包（總毛重六點零
    九公克）、安非他命一包（毛重零點六八公克）、葡萄糖一
    包（毛重二點五二公克）、安非他命吸食器一組、分裝鏟二
    支藉以吸毒一次等情（見本院九十五年八月二十八日簡式審
    判筆錄），是移送併辦部分，除被告自九十五年三月三十日
    起至同年六月三十日止連續施用第一級毒品海洛因、第二級
    毒品安非他命犯行，因與本案經起訴部分有連續犯之裁判上
    一罪關係，併予審論如前外，就被告於九十五年七月十五日
    施用第一級海洛因、第二級毒品安非他命之犯行，與前開論
    罪科刑之連續施用第一級海洛因、第二級毒品安非他命犯行
    既非連續犯之裁判上一罪關係，其施用毒品犯行復無時空密
    切關係，自無從以接續犯論擬，尚難認與本案有包括一罪關
    係，既未經起訴，本院無從審究，又此部分扣案之上開海洛
    因十一包（總毛重六點零九公克）、安非他命一包（毛重零
    點六八公克）、葡萄糖一包（毛重二點五二公克）、安非他
    命吸食器一組、分裝鏟二支，亦與前揭經論罪科刑之施用毒
    品犯行無涉，業經被告供述如前，本院亦無從逕予諭知沒收
    ，均應退回由檢察官另行處理。
據上論斷，應依刑事訴訟法第273條之1第1項、第299條第1項前
段，毒品危害防制條例第10條第1 項、第2項、第18條第1 項前
段、第23條第2項，刑法第2條第1項前段、第11條前段、修正前
第56條、修正前第47條、修正前第38條第1項第2款、修正前第
51條第5款，判決如主文。
本案經檢察官靳開聖到庭執行職務。
中    華    民    國    95    年    9     月    11    日
                  刑事第八庭  法  官  王偉光
以上正本證明與原本無異
如不服本判決應於送達後10日內向本院提出上訴狀
                              書記官  陳怡君
中    華    民    國    95    年    9     月    12    日
附錄本案論罪科刑法條全文：
毒品危害防制條例第十條：
施用第一級毒品者，處六月以上五年以下有期徒刑。
施用第二級毒品者，處三年以下有期徒刑。


司法院資訊處製作；財團法人民間司法改革基金會備份。
